臺灣高等法院臺南分院民事判決
111年度上字第126號
上  訴  人  拾意時尚茶飲事業有限公司



法定代理人  黃聖德  
訴訟代理人  鄭皓文律師
複 代理 人  王文宏律師
被上訴人    拾玖國際餐飲事業有限公司


法定代理人  簡懷綸（原名簡義哲）

訴訟代理人  嚴庚辰律師
            許嘉樺律師
上列當事人間請求給付違約金事件，上訴人對於中華民國111年3
月10日臺灣雲林地方法院第一審判決(110年度訴字第278號)提起
上訴，本院於111年8月16日言詞辯論終結，判決如下：
    主  文
上訴駁回。
第二審訴訟費用由上訴人負擔。
    事實及理由
一、上訴人主張：
    被上訴人為專營飲料茶飲之公司，上訴人於106年6月12日與
    被上訴人簽立品牌授權代理暨直營店合約(下稱系爭合約)。
    惟於雙方合作期間，被上訴人不斷違背雙方於代理合作前所
    為之保證與承諾，諸如開店時會協助營運、不定時到店輔導
    。被上訴人根本沒派人前來協助，或於合作前告知有專業的
    形象團隊協助營運，也未見蹤影，或告知相關水果、茶葉等
    原物料均為與果園、茶園契作，而所送來之原物料品質不一
    ，造成顧客投訴連連，其要求被上訴人提出契作相關證明，
    被上訴人亦提不出。上訴人亦發現被上訴人向上訴人開價新
    臺幣（下同）110萬元，用以訂製之機器設備，在外行情僅
    價值70萬元。由於被上訴人上開一再違約，上訴人於107年1
    月30日以台北法院郵局第63號存證信函向被上訴人解除契約
    ，並請求被上訴人返還①上訴人為代理開店而用以裝潢店面
    之裝潢費184萬元、②上訴人之股東郭俊杰以其名義租賃桃園
    市○○區○○○路00號1樓、00號1樓於106年6月15日至同年9月14
    日每月5萬元之租金，共15萬元及於106年9月15日起至107年
    2月15日止因加租同地點2樓而每月6萬元之租金共36萬元、③
    因上訴人於107年2月後解約而被收取之押金12萬元、④被上
    訴人向上訴人收取之設備款110萬元、⑤被上訴人向上訴人收
    取之設計費15萬元及上訴人之股東至雲林與被上訴人商談合
    作計畫之高鐵往來交通費用1萬2530元，合計373萬2530元。
    被上訴人未依約給付之行為，實為可歸責於被上訴人之不完
    全給付，其依關於給付遲延行使其權利，解除系爭合約，其
    所受之前揭損害，自可向被上訴人請求等語。原審為其敗訴
    判決，尚有未合，因此提起上訴。並聲明：㈠原判決廢棄。㈡
    被上訴人應給付上訴人373萬2530元，及自起訴狀送達之翌
    日(即110年8月13日)起至清償日止，按週年利率百分之5計
    算之利息。㈢願供擔保，請准宣告假執行。
二、被上訴人則以：其已提供技術且派人協助上訴人營運19精品
    茶飲大園店，並幫助上訴人開發新加盟店，並無違反系爭合
    約，上訴人解除契約於法不合，上訴人請求被上訴人賠償37
    3萬2530元，為無理由。倘認為被上訴人應負違約責任，因
    上訴人已違約在先，其不僅未給付被上訴人107年2月之品牌
    維護費5,000元及原料貨款5,222元，且於未解約之情形下，
    即於107年4月拆除直營店招牌、商標、圖案等，於原店址擅
    自將19茶飲更改店名為愛樂紛，其以對上訴人履約保證金本
    票債權100萬元，主張抵銷。並聲明：㈠上訴駁回。㈡如受不
    利判決，願供擔保免為假執行。
三、兩造不爭執事項：
  ㈠兩造於106年6月12日簽立系爭合約，並有協議被上訴人要提
    供上訴人員工訓練、開店協助之約定。 
  ㈡上訴人用以裝潢桃園加盟店面之裝潢費184萬元。 
  ㈢上訴人已支付桃園加盟店自106年6月15日起至107年2月15日
    之租金合計51萬元、押金12萬元。
  ㈣被上訴人向上訴人收取之設備款為110萬元。
  ㈤上訴人桃園加盟店之設計費為15萬元。
  ㈥上訴人股東至雲林與被上訴人商談合作計畫，共已支出高鐵
    往來交通費用1萬2530元。
四、兩造爭執事項：
　　上訴人主張依民法第227條第1項(依關於給付遲延行使其權
    利)之規定，請求被上訴人賠償上訴人373萬2530元(即：桃
    園加盟店面之裝潢費184萬元、店面租金51萬元、押金12萬
    元、設備款110萬元、設計費15萬元、高鐵往來交通費1萬25
    30元)，有無理由？
五、本院之判斷：
 ㈠按因可歸責於債務人之事由，致為不完全給付者，債權人得依
   關於給付遲延或給付不能之規定行使其權利，民法第227條第
   1項定有明文。次按當事人主張有利於己之事實者，就其事實
   有舉證之責任，民事訴訟法第277條前段亦有明定。是債權人
   苟欲主張債務人需負不完全給付之相關責任，自應就債務人
   之給付內容確實不符合債務本旨進行舉證。又按契約當事人
   之一方遲延給付者，他方當事人得定相當期限催告其履行，
   如於期限內不履行時，得解除其契約，民法第254條定有明文
   。準此，須債務人負給付遲延，且他方當事人定相當期限催
   告其履行，於期限內不履行時，始得解除其契約。
 ㈡上訴人主張兩造在簽立系爭合約時，兩造有協議被上訴人要提
   供上訴人員工訓練、開店協助之約定，被上訴人所為之給付
   並不符合債之本旨云云，然查：
　 ⒈被上訴人對於兩造在簽立系爭合約時，有協議被上訴人要提
     供上訴人員工訓練、開店協助之約定乙情固不爭執，惟抗
     辯以其已提供上訴人員工訓練及開店協助等情，並提出臉
     書網頁截圖、相關照片為證。而上訴人對於其確實有在106
     年12月16日正式營業乙情並未爭執，則依上開說明，自應
     由上訴人就被上訴人所提供上訴人員工訓練、開店協助之
     給付內容確實不符合債務本旨舉證。
   ⒉而證人即上訴人之友人兼龜山加盟店店長陳品全於原審證稱
     ：「教育訓練的問題是說我們可以去雲林培訓，當大園門
     市開的時候，他雲林的門市就先收了，所以他開幕的時候
     也沒有教育訓練，都是摸索，大園門市開幕第一天被上訴
     人有去現場，但大約一、二小時就不見了，開幕到完整熟
     悉上手都是上訴人自己摸索，被上訴人只有給一些資料而
     已。」、「大園店開幕之前有在現場，正式開幕前有試營
     運，那時候我就有去幫忙。試營運的期間，剛剛在庭的三
     位證人，女生(即黃玉婷)，簡義哲有在場，另一個男性沒
     印象。那位女生比較有印象是有教我如何處理葡萄柚，但
     是因為我本來從上訴人那邊就先知道怎麼弄，好像沒有那
     麼標準，所以他有稍微指導一下，她教我應該不到30分鐘
     。他們在現場做教育訓練的時候，我有在場，他們在的時
     候我都在。」、「（上訴人訴訟代理人：剛剛被上訴人問
     說他們做教育訓練的時候你都在場，這是指你有看到他們
     在做教育訓練？）陳品全：如果就我在飲料店上班的經驗
     的話，那個不算教育訓練，那個只是口頭上稍微講一下就
     沒了，正常的教育訓練以我的認知大概有10至12天才可以
     有一套完整的教育訓練，我之前在相關行業做了快10年，
     我覺得那個不算教育訓練，我覺得差太多了。他們在大園
     店出現的時間就是大概1 、2 個小時而已，只有第一天而
     已。第二天就沒有看到了。試營運的時間也沒到，只有正
     式開幕第一天到而已。」等語(見原審卷一第266-274頁)。
     再者，簡義哲於原審證稱：「從他開始找店面我就開始協
     助一直到他開始營業，約7、8月找到店面，在106年12月1
     日就順利試營運，大園店開店前有幫他們做教育訓練，教
     育訓練的方式是我帶三個人上去，每個人負責一部分，我
     負責吧台、櫃台服務，黃玉婷負責水果處理與吧台，陳沛
     城負責廚房煮珍珠、煮茶、器具保養等…教到會之後我就跟
     邱慧姍說你們的員工都學會了，那我們要退場，她說可以
     ，所以試營運106年12月1日的時候有上去協助一整天，開
     幕106年12月16日當天也有上去協助一整天的開幕三個人都
     有去」等語（見原審卷一第275-276頁)，核與陳品全前揭
     所證大致相符。可見，被上訴人確實有對上訴人進行員工
     教育，並提供書面資料予上訴人參考(見原審卷二第67-137
     頁)，且上訴人大園加盟店確有正式營運。至於陳品全上開
     證稱正常的教育訓練以伊之認知大概有10至12天才可以有
     一套完整的教育訓練，伊之前在相關行業做了快10年，伊
     覺得被上訴人所提供不算教育訓練云云，僅係其個人之認
     知意見，並無從作為兩造間約定之內容。況上訴人僅泛稱
     被上訴人要提供上訴人員工訓練、開店協助，就被上訴人
     應如何提供之內容並未具體說明，而依陳品全之證述亦無
     從得出兩造就被上訴人要提供上訴人員工訓練、開店協助
     之約定內容究為何，亦即依兩造之約定，被上訴人應提供
     至何種程度方符合被上訴人給付之本旨，上訴人就此部份
     復未進一步舉證證明。是以，被上訴人抗辯其已依約提供
     上訴人員工訓練、開店協助等語，堪以採信。
  ㈢上訴人主張兩造在簽立品牌授權代理暨直營店合約時，兩造
    有協議被上訴人要提供契作之原物料（果物）、手工珍珠、
    台糖蔗糖之約定，被上訴人所為之給付並不符合債之本旨云
    云。然查：
    ⒈上訴人就兩造有協議被上訴人要提供契作之原物料（果物
      ）之約定，固提出被上訴人臉書畫面截圖、LINE對話截圖
      為證，惟該臉書及LINE對話之內容，並非確認兩造間有協
      議被上訴人要提供契作之原物料（果物），是難僅憑該臉
      書及LINE對話之內容即得推論兩造間有協議被上訴人要提
      供契作之原物料（果物）之約定。上訴人復未另行舉證以
      實其說，則上訴人此部分之主張，難認有據。
　　⒉上訴人就兩造有協議被上訴人要提供台糖蔗糖之約定，固
      提出被上訴人臉書畫面截圖及照片為證，然該臉書之內容
      並非確認兩造間有協議被上訴人要提供台糖蔗糖，是難僅
      憑該臉書之內容，即得推論兩造間有協議被上訴人要提供
      台糖蔗糖之約定。況依上訴人向被上訴人訂貨之統計表（
      見本院卷一第293頁），上訴人向被上訴人訂貨除有台糖
      蔗糖外，尚有茶用果糖，顯見兩造並未另外協議被上訴人
      要提供台糖蔗糖之約定，而係就上訴人向被上訴人訂貨之
      品名提供貨品予上訴人甚明，則上訴人上開主張，自屬無
      據。
　  ⒊上訴人固主張兩造有協議被上訴人要提供手作珍珠之約定
      云云，惟上訴人就此部分並未舉證以實其說，則上訴人此
      部分之主張，亦難認有據。
  ㈣上訴人既未舉證證明兩造在簽立系爭合約時，有協議被上訴
    人要提供契作之原物料（果物）、手工珍珠、台糖蔗糖之約
    定，復未證明被上訴人有何給付不符合債之本旨之情事，自
    無可歸責於被上訴人之事由，致為不完全給付之情事。是本
    院已無庸再予審究，上訴人是否已定相當期限催告被上訴人
    履行，如於期限內不履行時，始得解除其契約等情。被上訴
    人既無不完全給付之情事，則上訴人主張解除契約後之損害
    賠償373萬2530元等語，即屬無據。
六、綜上，上訴人依民法第277條第1項(依關於給付遲延行使其
    權利)之規定，解除系爭合約，請求被上訴人賠償上訴人373
    萬2530元，及自起訴狀繕本送達之翌日起至清償日止按年息
    百分之5計算之利息，為無理由，不應准許。從而原審所為
    上訴人敗訴之判決並駁回其假執行之聲請，並無不合。上訴
    論旨指摘原判決不當，求予廢棄改判，為無理由，應駁回其
    上訴。
七、本件事證已臻明確，兩造其餘之攻擊或防禦方法及所用之證
    據，經本院斟酌後，認為均不足以影響本判決之結果，爰不
    逐一論列，附此敘明。
八、據上論結，本件上訴為無理由，依民事訴訟法第449條第1項
    、第78條，判決如主文。
中　　華　　民　　國　　111 　年　　9 　　月　　6　　日
                  民事第二庭    審判長法  官  吳上康 
                      
                                      法  官  黃義成

                                      法  官  李素靖
上為正本係照原本作成。
上訴人如不服本判決，應於收受送達後20日內向本院提出上訴書
狀，其未表明上訴理由者，應於提出上訴後20日內向本院補提出
理由書狀（均須按他造當事人之人數附繕本），上訴時應提出委
任律師或具有律師資格之人之委任狀；委任有律師資格者，另應
附具律師資格證書及釋明委任人與受任人有民事訴訟法第466條
之1第1項但書或第2項（詳附註）所定關係之釋明文書影本。如
委任律師提起上訴者，應一併繳納上訴審裁判費。
被上訴人不得上訴。
中　　華　　民　　國　　111 　年　　9 　　月　　6 　　日

                                      書記官  高曉涵
【附註】
民事訴訟法第466條之1：
⑴對於第二審判決上訴，上訴人應委任律師為訴訟代理人。但上
  訴人或其法定代理人具有律師資格者，不在此限。
⑵上訴人之配偶、三親等內之血親、二親等內之姻親，或上訴人
  為法人、中央或地方機關時，其所屬專任人員具有律師資格並
  經法院認為適當者，亦得為第三審訴訟代理人。
民事訴訟法第466條之2第1項：
上訴人無資力委任訴訟代理人者，得依訴訟救助之規定，聲請第
三審法院為之選任律師為其訴訟代理人。